臺灣臺南地方法院民事判決
109年度簡上字第309號
上  訴  人  劉易紳  

訴訟代理人  劉景泰  
被  上訴人  孫可為  

上列當事人間請求確認本票債權不存在事件，上訴人對於本院新
市簡易庭民國109年11月3日109年度新簡字第210號第一審簡易判
決提起上訴，本院於民國110年12月8日言詞辯論終結，判決如下
：
    主  文
上訴駁回。
第二審訴訟費用新臺幣壹仟伍佰元由上訴人負擔。
    事實及理由
一、上訴人於原審起訴主張及於本院補充陳述略以：
  ㈠上訴聲明：
  ⒈原判決廢棄。
  ⒉確認被上訴人所持有上訴人於民國108年9月11日簽發之如附
    表所示之本票（下稱系爭本票）債權不存在。
　㈡上訴人於民國108年9月11日以新臺幣（下同）13萬8,000元向
    被上訴人購買車牌號碼000-0000號之中古汽車（下稱系爭車
    輛），兩造並於當日簽訂中古汽車買賣定型化契約（下稱系
    爭契約），上訴人當場給付被上訴人現金3萬8,000元，餘款
    10萬元分6期給付，上訴人並簽發系爭本票作為擔保，系爭
    車輛於同日完成過戶手續，移轉登記至其配偶張莉茵名下。
  ㈢被上訴人於出售系爭車輛前向上訴人表示，系爭車輛無隱藏
    缺陷，致上訴人因信以為真而簽約。詎上訴人於簽約日當日
    晚上駕駛系爭車輛自臺南返回桃園住家，發現系爭車輛在高
    速公路行駛時有異音，上訴人於返家後立即告訴被上訴人。
    上訴人於翌日前往日產汽車保養廠檢修，經技師判定可能是
    輪軸承磨損，系爭車輛於108月9月13日入廠進行保養檢修，
    技師告知輪軸承已損壞，必須儘速更換以免咬死車輪致生危
    險，且系爭車輛有冷媒洩漏、中控臺螢幕早上冷車發動時無
    法顯示倒車之影像、後行李箱滲水及積水、後車廂CD換片箱
    無法使用、引擎點火考耳異狀致引擎抖動無力等瑕疵（下總
    稱系爭瑕疵），上訴人因而支付維修費用5萬1,905元，後續
    尚須支付維修費用5萬7,000元。上訴人於交車後3日內告知
    被上訴人檢修後之車況及費用，且依系爭契約第19條約定，
    於7日內向被上訴人主張退回有瑕疵之系爭車輛，並要求解
    除系爭契約。惟被上訴人不願解除系爭契約，且於109年1月
    3日持系爭本票向臺灣桃園地方法院聲請准予強制執行，經
    該院以109年度司票字第231號裁定准予強制執行，嗣於同年
    2月11日確定在案，上訴人為避免遭強制執行，爰依法起訴
    請求確認系爭本票所擔保之債權不存在。
  ㈣由兩造LINE通訊軟體於108年9月10日（購車前1日）14時28分
    之對話内容，可知被上訴人回覆，系爭車輛之保養紀錄完整
    ，未建議更換項目，其未隱藏缺陷。被上訴人於上訴人108
    年9月11日南下購車前之9時33分再度表示，全車沒有建議更
    換項目。被上訴人僅告知系爭車輛之玻璃有破損，上訴人可
    以接受此瑕疵，上訴人因該對話紀錄而相信系爭車輛並無系
    爭瑕疵，向被上訴人購買系爭車輛，惟被上訴人卻違反誠信
    原則，交付有系爭瑕疵之系爭車輛，且系爭車輛之維修費用
    已超過上訴人尚未付清之10萬元。
二、被上訴人則以下列情詞資為抗辯：
  ㈠聲明：上訴駁回。
  ㈡上訴人將兩造間之上開對話內容斷章取義，原對話內容為：
　⒈「此車全程都是在Nissan原廠保養，Nissan就在我斜對面，
    可以陪同至原廠調資料，保養紀錄完整，沒有建議更換項目
    。」由文意可知，所謂「沒有建議更換項目」係指原廠紀錄
    沒有建議更換項目。被上訴人特意約上訴人於108年9月11日
    14時在Nissan永康廠附近之大橋火車站會合，被上訴人於兩
    造見面時，主動邀上訴人前往Nissan永康廠調取保養資料及
    檢查系爭車輛，並表示檢查後，再過戶。但遭上訴人拒絕，
    其未檢查就至監理站辦理過戶手續，兩造於系爭車輛過戶後
    ，才前往Nissan原廠，但因已屆至下班時間，故未檢查系爭
    車輛。上訴人主張其係因當時是Nissan原廠下班時間，始未
    檢查系爭車輛，並非事實。
　⒉「在購車時，代標商有給我看此車的評價報告，由行將的技
    師簽名負責，車體A級内裝B級，所以沒有隱藏缺陷。」由文
    意可知，所謂「沒有隱藏缺陷」係指被上訴人會提供評價報
    告供上訴人檢視，而兩造見面時，被上訴人即提出行將企業
    SAA競拍車輛查定表（下稱系爭車輛查定表）供上訴人檢視
    ，其上有勾選的車況缺陷，毫無隱藏。
  ㈢上訴人無法提出①被上訴人係明知或可得而知，卻不告知系爭
    瑕疵②系爭瑕疵係發生於過戶前③上訴人承諾保固或保證零件
    及耗材之證據，且被上訴人於上訴人購車前有告知其過戶前
    先一同前往原廠檢查，兩造碰面後，被上訴人再次提醒上訴
    人先前往原廠檢查，被上訴人有口頭提及異音問題，上訴人
    於過戶前早已知悉，被上訴人持有系爭車輛之期間僅行駛3,
    000公里，其並不熟悉車況。且被上訴人並非專家，無法完
    全了解全部車況，才將系爭車輛查定表提供給上訴人，系爭
    車輛於Nissan原廠之保養紀錄完整，被上訴人同意於過戶前
    ，偕同上訴人前往Nissan原廠調閱資料。再者，系爭車輛並
    無「車軸、車輪及冷氣經檢查後應維修卻不維修」之紀錄，
    上訴人所稱之輪軸瑕疵，並非Nissan原廠依指定里程必須更
    換之項目。
  ㈣上訴人主張之系爭瑕疵，屬於零件及耗材，為二手車自然磨
    耗，輪軸等不在業界常見之五大保固範圍内，系爭契約亦未
    約定車輛保固。上訴人係於交車後，才陸續發生問題，其提
    出之單據，均係交車後之維修費用單據。系爭車輛已完成過
    戶一次，若再過戶一次，將折損車價，且上訴人已持有系爭
    車輛超過12個月，目前車況不明，故被上訴人不同意解除系
    爭契約。
三、兩造不爭執事項：
　㈠被上訴人於107年2月7日購買車牌號碼000-0000號（2007年2
    月出廠、日產TEANA、排氣量2349CC）中古汽車（即系爭車
    輛）（本院卷第65頁）。
  ㈡被上訴人曾於107年4月2日，將系爭車輛駛至國通汽車永康廠
    維修，更換方向機等零件，嗣於同年4月13日維修完畢（原
    審卷第32頁）。
  ㈢兩造於108年9月11日簽訂系爭契約，約定由上訴人向被上訴
    人購買系爭車輛，買賣價金為13萬8,000元，系爭車輛應過
    戶登記予上訴人之配偶張莉茵（原審卷第17-20頁）。
  ㈣系爭契約第4條記載：乙方（即被上訴人）所提供關於汽車規
    格及性能等資訊，如其係依前所有人或製造商之說明為基礎
    ，而非依自身之檢驗或調查結果者，乙方就該資訊內容，不
    負任何保證責任。但乙方以書面明確保證標的物具備該資訊
    內容所述特性者，不在此限。乙方未提供關於車輛引擎性能
    或車輛是否曾生損害之完整資訊者，於甲方（即上訴人）知
    悉車輛車齡、車輛轉讓次數、車輛以往之用途的情形，推定
    甲方知悉引擎性能之自然磨損的程度及車輛存在損害之可能
    性，乙方對此不負瑕疵擔保責任。但乙方明知或可得而知卻
    不告知甲方者，不在此限。第11條記載：本汽車之危險負擔
    於交付之時點移轉於甲方。第19條記載：甲方應依通常程序
    從速檢查其所受領之汽車，如發現有應由乙方負擔保貴任之
    瑕疵時，應即通知乙方。第20條記載：除本契約所約定之保
    固責任外，乙方並擔保本件標的物於交車前已完成正常使用
    檢查，且符合交車時之其他相關法令規定。標的物交付予甲
    方後，因天然災害、自然耗損或可歸責於甲方之事由致生之
    損害，乙方不負保固責任。
  ㈤兩造簽訂系爭契約前，被上訴人曾出具系爭車輛查定表予上
    訴人閱覽，其上記載系爭車輛引擎滲漏油、引擎外部異音、
    轉向系統滲漏油、後視鏡方向燈蓋破等問題（原審卷第31頁
    ）。
  ㈥上訴人於簽約當日已給付被上訴人現金3萬8,000元，餘款10
    萬元，約定分6期給付，上訴人並簽發系爭本票作為擔保，
    系爭車輛則於同日由上訴人自臺南市永康區大橋火車站開至
    臺南市監理站完成過戶手續，移轉登記在張莉茵名下（本院
    卷第63、67頁）。
  ㈦上訴人於購車後，曾將系爭車輛駛至裕豐汽車修理廠楊梅廠
    ，維修估價如原審附證1所示之項目，維修估價時間如附證2
    所示（原審卷第42-49頁）。
  ㈧嗣上訴人未給付分期款項，被上訴人於109年1月3日持系爭本
    票向臺灣桃園地方法院聲請准予強制執行，經該院於109年1
    月14日以109年度司票字第231號裁定准予強制執行，嗣於同
    年2月11日確定在案。
四、兩造爭執事項：（第150頁）
　㈠上訴人依系爭契約第19條規定、物之瑕疵擔保法律關係，請
    求解除系爭契約，有無理由？
  ㈡上訴人上訴請求廢棄原判決，確認被上訴人持有之系爭本票
    債權不存在，有無理由？
五、本院得心證之理由： 
　㈠按確認法律關係之訴，非原告有即受確認判決之法律上利益
    者，不得提起之，民事訴訟法第247條前段定有明文。而該
    條所謂即受確認判決之法律上利益，係指因法律關係之存否
    不明確，致原告在私法上之地位有受侵害之危險，而此項危
    險得以對於被告之確認判決除去之者而言（最高法院42年台
    上字第1031號判例參照）。上訴人主張系爭本票之債權不存
    在，然為被上訴人所否認，堪認兩造間系爭本票之債權存否
    不明確，致上訴人在私法上地位有不安之狀態存在，而此狀
    態能以確認判決除去，是上訴人提起本件確認之訴，應認有
    即受確認判決之法律上利益，合先敘明。
　㈡按物之出賣人對於買受人，應擔保其物依第373條之規定危險
    移轉於買受人時無滅失或減少其價值之瑕疵，亦無滅失或減
    少其通常效用或契約預定效用之瑕疵。但減少之程度，無關
    重要者，不得視為瑕疵；買賣因物有瑕疵，而出賣人依前5
    條之規定，應負擔保之責者，買受人得解除其契約或請求減
    少其價金。但依情形，解除契約顯失公平者，買受人僅得請
    求減少價金，民法第354條、第359條分別定有明文。次按所
    謂物之瑕疵係指存在於物之缺點而言。凡依通常交易觀念，
    或依當事人之決定，認為物應具備之價值、效用或品質而不
    具備者，即為物有瑕疵，且不以物質上應具備者為限。若出
    賣之特定物所含數量缺少，足使物之價值、效用或品質有欠
    缺者，亦屬之（最高法院73年台上字第1173號民事判例參照
    ）。又物之出賣人就出賣標的物所負物之瑕疵擔保責任，以
    該瑕疵於「危險移轉時」存在者為限，此觀民法第354條規
    定自明。倘瑕疵係於危險移轉後，始行發生，即非出賣人應
    負物之瑕疵擔保責任範疇（最高法院95年度台上字第951號
    民事判決意旨參照）。
　㈢上訴人主張系爭車輛存在系爭瑕疵而得解除系爭契約，依上
    開法律規定、最高法院判決要旨及系爭契約第11條規定，其
    應就系爭瑕疵於兩造簽立系爭契約且將系爭車輛交與上訴人
    之日即存在之事實，負舉證之責。經查：
　⒈查兩造於108年9月11日簽訂系爭契約，約定由上訴人向被上
    訴人購買系爭車輛，簽立系爭契約前，被上訴人曾出具系爭
    車輛查定表予上訴人閱覽，其上記載系爭車輛引擎滲漏油、
    引擎外部異音、轉向系統滲漏油、後視鏡方向燈蓋破等問題
    ，系爭車輛則於同日由上訴人自臺南市永康區大橋火車站開
    至臺南市監理站完成過戶手續，移轉登記在張莉茵名下。是
    上訴人當日決定購買系爭車輛前，被上訴人既曾提出系爭車
    輛查定表供上訴人閱覽，被上訴人亦已試駕系爭車輛，了解
    該車行駛之狀況，始決定辦理過戶事宜，被上訴人實已詳盡
    告知系爭車輛過往之檢查紀錄及目前之車況，上訴人亦已盡
    檢查系爭車輛之程序，知悉系爭車輛之性能，皆符合系爭契
    約第4條、第19條、第20條規定（內容詳如兩造不爭執事項㈣
    ）。
　⒉次查，系爭車輛為2007年份之中古車，依通常交易觀念，其
    機械零件難免有所耗損，需加以修理或重新置換、保養，其
    車況本無法與新車比擬，上訴人不得謂系爭車輛交與其使用
    後須進行保養及維修，即認系爭車輛當然欠缺通常之效用或
    價值，甚至使用逾10個月後，再就系爭車輛陸續發生之維修
    、保養情形，向被告主張物之瑕疵擔保責任。
  ㈣原告另主張被告保證系爭車輛無瑕疵或故意不告知瑕疵云云
    ，然為被告所否認，經查：
　⒈查被上訴人於108年9月10日14時28分許（即簽約之前一日）
    ，向上訴人表示：「當初購入價20萬，購入後因為方向機稍
    微滲油，又花了兩萬多在原廠更換新品」、「此車全程都是
    在Nissan原廠保養，Nissan就在我斜對面，可以陪同至原廠
    調資料，保養紀錄完整，沒有建議更換項目；在購車時，代
    標商有給我看此車的評價報告，由行將的技師簽名負責，車
    體A級內裝B級，所以沒有隱藏缺陷。」；於簽約當日上午9
    或33分許，表示：「例如本車車況A，但是方向機柱有滲油
    ，原廠建議更換，這在二手車商的角度根本就不修，我光換
    方向機就將近三萬，全車沒有建議更換項目」等情，有就兩
    造之對話紀錄在卷可佐（壢簡卷第15-21頁、本院卷第19-21
    頁）。是被上訴人於上訴人購車前，固表示系爭車輛無建議
    更換之項目，然並未保證系爭車輛並無瑕疵，而其提議可陪
    同上訴人至原廠調取系爭車輛之保養維修紀錄，以了解其車
    況或有無建議更換之項目，自無所謂故意隱暪瑕疵之情事。
　⒉次查，兩造於簽約當日下午2時許在臺南市大橋火車站碰面，
    被上訴人隨即要求上訴人得至附近之原廠檢查系爭車輛車況
    再予交車過戶，惟上訴人慮及過戶及返家時間而未為，待系
    爭車輛過戶後，始駕駛系爭車輛欲返回原廠檢查，未料已至
    下班時間而匆忙趕回桃園等情，為兩造自陳在卷（本院卷第
    151頁），堪認為真。足認系爭車輛未於交車及簽約當日回
    廠檢查確認車況，實為上訴人當日未能精準掌控時間所作出
    之選擇，亦徵被上訴人並無故意隱暪瑕疵之行為。是上訴人
    此部分主張，亦屬無據。
　㈤基上，兩造約定上訴人以13萬8,000元向被上訴人購買系爭車
    輛，上訴人業已給付現金3萬8,000元，餘款10萬元分6期給
    付，上訴人並簽發系爭本票作為擔保，然並未依約給付，而
    其主張物之瑕疵擔保責任而解除契約，核屬無據，故系爭本
    票所擔保之10萬元債務並未消滅。
六、綜上所述，上訴人依物之瑕疵擔保法律關係，請求解除系爭
    契約，確認系爭本票債權不存在，核屬無據，原審認事用法
    並無違誤，上訴意旨指摘原判決不當，求予廢棄改判，為無
    理由，應予駁回。
七、兩造其餘主張、陳述及所提之證據暨攻擊防禦方法，經本院
    斟酌後，認為均不足以影響本判決之結果，無庸再逐一予以
    論列，併此敘明。
八、末按訴訟費用，由敗訴之當事人負擔，法院為終局判決時，
    應依職權為訴訟費用之裁判，民事訴訟法第78條、第87條第
    1項分別定有明文。本件上訴人上訴為無理由，第二審訴訟
    費用1,500元（本院卷第41頁）自應由上訴人負擔，爰判決
    如主文第2項所示。
九、據上論結，本件上訴為無理由，依民事訴訟法第436條之1第
    3項、第449條第1項、第78條、第87條第1項，判決如主文。
中　　華　　民　　國　　110 　年　　12　　月　　29　　日
                  民事第一庭　審判長法　官　劉秀君
                                    法  官  盧亨龍
                                    法  官  陳尹捷
以上正本證明與原本無異。
本判決不得上訴。
中　　華　　民　　國　　110 　年　　12　　月　　29　　日
                                    書記官　曾美滋  
附表：
發票人 發   票   日 票面金額 到   期   日  票據號碼 劉易紳 108年9月11日  10萬元 108年9月11日  CH586753